臺灣臺北地方法院民事判決　　　　　　　 96年度訴字第318號
原　　　告　甲○○
被　　　告　乙○○
上列當事人間請求侵權行為損害賠償事件，本院於民國96年5月8
日言詞辯論終結，判決如下：
    主  文
被告應給付原告新臺幣伍萬元，及自民國九十五年十一月二十四
日起至清償日止，按年息百分之五計算之利息。
原告其餘之訴駁回。
訴訟費用由被告負擔十二分之一，餘由原告負擔。
本判決第一項得假執行。但被告如以新臺幣壹拾萬元預供擔保，
得免為假執行。
原告其餘假執行之聲請駁回。
    事實及理由
一原告起訴主張：
  (一)兩造均為台北縣新店市○○○街「新坡儷景社區」（下稱系
    爭社區）之住戶，因被告於伊所有之7 號車位堆積物品，該
    社區管委會即於民國94年12月12日代為移置保管，被告遂認
    身為管理委員之原告刻意刁難，同日19時許兩造在不特定人
    得以任意出入之社區大廳巧遇時，被告以手指戳原告，罵稱
    ：「你作委員有什麼了不起」、「我操你媽的雞巴，我操你
    娘的B 」、「你給我滾出社區，你信不信我會讓你死的很難
    看」、「小心我宰了你」等不堪入耳之言詞，毀損原告之名
    譽，並使原告受有精神上痛苦，爰依民法第184條第1、2 項
    、第195條第1項規定，請求被告賠償慰撫金新臺幣（下同）
    600,000 元。又被告公然以上揭言詞辱罵原告，嚴重侵害原
    告之名譽，是原告請求被告將本判決主文及理由刊登於中國
    時報一日以回復名譽，洵屬適當。
  (二)聲明為：
    1.被告應給付原告600,000 元，及自94年12月12日起至清償
      日止，按年息5%計算之利息。
    2.被告應負擔費用將本件確定判決書之主文及理由，刊登於
      中國時報全國版面一日。
    3.願供擔保請准宣告假執行。
二被告則抗辯：
  (一)原告係擔任新坡儷景社區管理委員會第九屆主任委員，於94
    年12月12日與被告發生口角衝突，被告態度雖較憤怒，但不
    曾口出穢言辱罵原告，自無須對原告負侵權行為損害賠償責
    任。本次原告與被告之訴訟，原告所請之律師費用由住戶繳
    納之管理費支出，亦包含被告所繳納之管理費在內，甚不合
    理，為此請鈞院斟酌判定裁判費之負擔。
  (二)聲明為：
    1.原告之訴及假執行之聲請均駁回。
    2.如受不利判決，願供擔保請准宣告免為假執行。
三得心證之理由：
  (一)按因故意或過失，不法侵害他人之權利者，負損害賠償責任
    。故意以背於善良風俗之方法，加損害於他人者亦同；不法
    侵害他人之身體、健康、名譽、自由、信用、隱私、貞操，
    或不法侵害其他人格法益而情節重大者，被害人雖非財產上
    之損害，亦得請求賠償相當之金額。其名譽被侵害者，並得
    請求回復名譽之適當處分，民法第184條第1項、第195條第1
    項分別定有明文。原告主張：被告於前開時、地公然以粗話
    辱罵原告，致其名譽受損，且受有非財產上損害，被告應負
    賠償之責等語，被告則以前揭情詞置辯。經查：
    1.原告以被告有前述公然侮辱行為為由，對被告提出刑事告
      訴，本院刑事庭以95年度易字第1838號判決，認定被告確
      實在前開時、地以「我操你娘的B 」公然辱罵原告，觸犯
      刑法第309 條之公然侮辱罪，判處伊拘役30日，案經臺灣
      高等法院以96年度上易字第52號判決駁回被告之上訴而告
      確定等情，為兩造所不爭，並經本院依職權調閱該刑事案
      卷查明屬實。被告雖仍否認有前述公然侮辱犯行，然查：
      上揭事實業據原告於警詢時指述明確（見95年度他字第12
      86號卷第1、2、18至21頁），核與其在刑案審理時陳述情
      節相符（本院刑案卷第15頁準備程序筆錄參照），且與證
      人葉明學於前開刑案審理時所證稱：「94年12月12日晚上
      7 點左右，我要去地下室倒垃圾，有經過社區大樓的電梯
      間，看到被告與告訴人（即本件之原告）在電梯外的公共
      空間吵架，被告在激動的情緒下罵告訴人母親的生殖器，
      我有聽到被告對告訴人罵『我操妳娘的B 』，並用手指著
      告訴人，我對『我操妳媽的雞巴』這句話沒有印象，之後
      我就進電梯了，等我倒完垃圾上來，他們兩人就不在那裡
      了」等語，互核一致（本院刑案卷第30、31頁審判筆錄參
      照）；此外，依前開刑案卷內之監視錄影光碟翻拍照片所
      示（本院刑案卷第34至40頁參照），被告確有於大樓電梯
      外之大廳，以手指著告訴人謾罵之舉動，而證人葉明學又
      適巧經過，顯見證人葉明學前開證言，堪予採信，足證被
      告於當日確以「我操妳娘的B 」之粗話辱罵原告，被告對
      此空言否認，難認與事實相符，並不足採。
    2.按名譽有無受損害，應以社會上對個人評價是否貶損作為
      判斷之依據，苟其行為足以使他人在社會上之評價受到貶
      損，不論其為故意或過失，均可構成侵權行為，其行為不
      以廣佈於社會為必要，僅使第三人知悉其事，亦足當之，
      最高法院著有90年台上字第646 號判例可資參照。被告向
      原告辱罵「我操妳娘的B 」等語，衡諸一般社會通念，被
      告對原告所為之輕蔑表示，已足使原告在精神上、心理上
      感受到難堪，且使原告在社會上之評價受到貶損，而此復
      為適巧經過之證人葉明學所聽聞，原告主張其名譽因被告
      前開言詞而受損，洵為有據，被告即應對原告負侵權行為
      損害賠償之責。
    3.被告於前開時、地，公然以上述穢語辱罵原告，原告主張
      其因此受有精神上之痛苦，應可採信，其自得依前引法條
      規定，請求被告給付慰撫金。而民法第195 條所謂「相當
      之金額」，應斟酌加害人與被害人雙方之身分、資力與加
      害程度，及其他各種情形核定之（最高法院51年台上字第
      233 號判例意旨參照）。查原告為大專肄業，目前與親人
      合資開設資本額1,000,000 元之網影科技股份有限公司，
      名下有一筆房地，另有股票投資；被告則為高中畢業，現
      為家庭主婦，無獨立收入，名下僅有一汽車，業據兩造陳
      明在卷（本院96年5月8日言詞辯論筆錄參照），並與本院
      依職權調取兩造之稅務電子閘門財產所得調件明細表相符
      。本院審酌前述兩造之社會地位相仿，經濟狀況以原告較
      優，及加害程度等一切情狀，認原告得請求被告賠償之慰
      撫金，以50,000元為適當；逾此數額之請求，則屬無據。
      又原告對被告之前述慰撫金請求權，為給付無確定期限之
      債權，被告於原告得請求給付時，經其催告而未為給付，
      自受催告時起，方負遲延責任，應給付原告依法定利率計
      算之遲延利息（民法第229條第2項、第233條第1項參照）
      。原告雖主張：被告應自本件侵權行為發生之日起至清償
      日止，加給慰撫金之法定遲延利息云云，惟其未能證明其
      在侵權行為發生日即請求被告給付慰撫金未果，故本件慰
      撫金之法定遲延利息起算日，應自起訴狀繕本送達翌日起
      算，併予指明。
    4.又名譽被侵害者固得請求為回復名譽之適當處分，然登報
      道歉是否適當，審判法院應予斟酌認定，加以准駁之裁判
      （司法院廳民一字第0589號意見參照）。本院審酌兩造
      均非公眾人物，因社區事務發生爭執，被告方口出穢言辱
      罵原告，當場除兩造之外，僅路過之證人葉明學在場見聞
      此事，原告名譽受損情節尚非嚴重；而被告上述公然侮辱
      行為業經判決有罪確定，且承審法院亦將刑事判決書寄送
      予原告，況被告尚需賠償原告精神慰撫金等情，認原告名
      譽已足以回復。是原告主張被告應再登報道歉，作為回復
      其名譽之適當處分云云，核無必要，不應准許。
  (二)綜上所述，被告故意以穢語辱罵原告，侵害原告之名譽權，
    致其受有精神上痛苦，原告得依民法第184條第1項前段、第
    195條第1項規定，請求被告賠償慰撫金。故而，原告依據侵
    權行為之法律關係，請求被告給付50,000元，及自起訴狀繕
    本送達翌日即95年11月24日起至清償日止，按年息百分之5
    計算之法定遲延利息，為有理由，應予准許；其餘請求則無
    理由，應予駁回。
  (三)原告陳明願供擔保，請准宣告假執行，就原告之金錢請求部
    分，因本判決所命給付金額未逾500,000 元，依民事訴訟法
    第389條第1項第5 款規定，應依職權宣告假執行，被告陳明
    願供擔保，請准宣告免予假執行，核無不合，爰酌定相當擔
    保金額准許之。又原告請求登報道歉部分獲敗訴判決，其假
    執行之聲請已失所附麗，應併予駁回。
  (四)本案事證已明，兩造其餘攻擊防禦方法及舉證，核與判決結
    果無影響，爰不再一一論列，附此指明。
四訴訟費用負擔之依據：民事訴訟法第79條。
中　　華　　民　　國　　96　　年　　5　　月　　 22　　日
                  民事第六庭    法　官　陳婷玉
以上正本係照原本作成
如對本判決上訴，須於判決送達後20日內向本院提出上訴狀
中　　華　　民　　國　　96　　年　　5 　　月　　22　　日
                    　　　　　　書記官　詹雪娥
